【裁判字號】    95,上重更(一),36
【裁判日期】    950620
【裁判案由】    殺人
【裁判全文】
臺灣高等法院刑事判決
上  訴  人
即  被  告  乙○○
選任辯護人  王永春律師
上列上訴人因殺人案件，不服臺灣板橋地方法院93年度重訴字第
13號，中華民國94年5月11日第一審判決（起訴案號：臺灣板橋
地方法院檢察署93年度偵字第1553號），提起上訴，經判決後，
由最高法院發回更審，本院判決如下：
    主  文
原判決關於殺人及定執行刑部分撤銷。
乙○○殺人，處有期徒刑拾伍年，扣案仿FN廠改造玩具手槍壹支
（含彈匣壹個，槍枝管制編號：0000000000號）沒收。
    事  實
一、乙○○曾因違反廢棄物清理法案件，經本院92年上訴字第30
    69號判決有期徒刑1年10月，乙○○提起上訴後，經最高法
    院93年台上字第312號判決上訴駁回確定。於民國（下同）
    93年2月17日入監執行，刑期至95年1月16日（乙○○後述犯
    行在此之前，不構成累犯，又乙○○現在監執行其業已判決
    確定之違反槍砲彈藥刀械管制條例及贓物所處之2年3月有期
    徒刑）。
二、緣謝亮宇於93年1月2日晚間8時30分許，偕友人陳敬益、洪
    秀秀夫婦，前往友人陳晉平位在臺北縣新莊市○○路○段430
    號8樓住處為陳晉平慶生，席間並飲酒助興。謝亮宇因飲酒
    過量而酒醉，陳敬益、洪秀秀夫婦於翌日（3日）凌晨0時30
    分許搭乘某不詳車號之計程車離去時，遂順路送謝亮宇返回
    臺北縣樹林市○○街176號住處，行至臺北縣樹林市○○街
    88巷口謝亮宇住家附近，謝亮宇竟酒後失態拒不下車，又對
    該名計程車司機辱罵、拉扯，陳敬益、洪秀秀遂提前偕謝亮
    宇在該處下車並讓該計程車離去。惟謝亮宇下車後仍無意返
    家，在上址附近大聲叫囂吵鬧，陳敬益勉力強拉謝亮宇返家
    途中，於同日凌晨1時10分許，適有乙○○駕駛懸掛7N－430
    2號車牌之自用小客車行經臺北縣樹林市○○街74號前，謝
    亮宇竟掙脫陳敬益之保護衝至路中央，無故將乙○○所駕駛
    之上述車輛攔下，並拍打該車引擎蓋，而與乙○○糾纏，接
    著走到乙○○駕駛座旁，數次拍打駕駛座旁車窗要求乙○○
    下車，乙○○心生不耐，憤而搖下車窗咒罵謝亮宇：「幹！
    你找死！」等語，旋基於殺人之犯意，持其先前於92年11月
    間受不詳姓名者所委託，代為寄藏可發射子彈具有殺傷力之
    仿FN廠半自動改造玩具手槍1支（槍枝管制編號0000000000
    號，乙○○違反槍砲彈藥刀械管制條例部分業經最高法院95
    年台上字第2054號判決有罪確定），對準謝亮宇右胸扣扳機
    擊發具有直徑7.96MM之土造金屬彈頭之子彈1發後，即駕車
    揚長而去。而該枚子彈射入謝亮宇右側第二肋骨間，穿通右
    肺上葉內緣進入前縱膈，傷及右心房後緣，越過脊柱，進入
    左肺上葉，彈頭完整停在左肺上葉，謝亮宇心臟因而受有直
    徑1公分槍傷，心包囊血塞而當場死亡。
三、嗣由附近目擊案發經過之居民A向警方提供上開車輛之車型
    、車號，經警方清查結果，認乙○○涉有重嫌，乃向檢察官
    聲請拘票，於93年1月10日21時40分許，在臺北縣板橋市○
    ○街15號前執行拘提乙○○，乙○○見警前來愴慌逃逸，插
    放於其腰際前述改造玩具手槍（含彈匣1個）及子彈3顆（有
    殺傷力子彈2顆、無殺傷力子彈1顆）掉落地面，乙○○隨即
    為警拘獲並扣得上述槍彈。
四、案經謝亮宇之母甲○○告訴及臺北縣政府警察局樹林分局報
    告臺灣板橋地方法院檢察署檢察官偵查起訴。
    理  由
一、上訴人即被告乙○○於原審審理中矢口否認殺人之犯行，辯
    稱：其所有之7N－4302號自用小客車已於92年11月20日因車
    禍撞毀，其不可能再駕駛該車前往案發地點殺害被害人謝亮
    宇。嗣於本院前審審理時則辯稱：(1)因他（即被害人謝亮宇
    ）拍打我的車子大約四、五分鐘，要拿磚塊砸我的車子，我
    沒有罵他髒話，我只是搖下車窗拿槍嚇唬他，這個時候我還
    在車上，我沒有對他開槍，我把槍放在大腿上，嚇唬謝亮宇
    ，謝亮宇把手伸進來要搶槍，二人拉扯，所以才導致槍枝走
    火，我受到驚嚇就跑掉。(2)我沒有要殺他的意思，而係過失
    致死等語云云。其於本院則辯稱，本件應係自首云云。
二、經查：
  (一)被害人謝亮宇於93年1月3日凌晨1時30分許死亡，此業經臺
    灣板橋地方法院檢察署檢察官督同法醫師相驗屬實，有該署
    相驗屍體證明書一件在卷可查（見相字第22號卷第64頁）。
    經法醫師方中民解剖屍體鑑定後，發現被害人謝亮宇右胸自
    足底往上137公分自中線往右10公分處有一圓形彈孔直徑0.5
    公分，周圍有挫傷、燒灼傷。穿過皮膚於右第一、二肋間進
    入胸腔穿通右肺上葉之內緣進入前縱膈，傷及右心房後緣，
    越過脊柱進入左肺上葉未穿通，彈頭完整停在該處，以槍傷
    入口及通道估計發射距離為近距離（約50公分至1公尺，因
    死者衣服上未見彈藥痕）水平方向自右側進入向左略向後行
    進，因傷及心右心房、心包囊血塞立即致死等語，血中酒精
    濃度百分之0.283等情，此有法醫研究所鑑定書一件在卷可
    憑（見同上開相字卷第56頁至第62頁）。
  (二)就案發當時之情況，證人陳敬益於警詢及偵訊中陳稱：「我
    與我太太洪秀秀、謝亮宇等一群人一起於93年1月2日晚間8
    時30分許，在臺北縣新莊市○○路○段430號8樓替朋友陳晉
    平慶生，每個人都喝了很多酒，到了93年1月3日凌晨0時30
    分許，我跟我太太要搭計程車返家時，當時謝亮宇已經喝醉
    酒，所以陳晉平要我順路照顧謝亮宇返家，我跟我太太及謝
    亮宇搭上計程車後，謝亮宇就對計程車司機辱罵，及出手打
    司機，司機要謝亮宇不要那麼兇，沒有回手，車子開到樹林
    市○○街88巷口時，謝亮宇不下車，一直拉扯計程車司機，
    我和我太太拉開他們，付錢讓計程車司機離去，後來謝亮宇
    又不回家，在該處大叫，與我發生拉扯，我不想理他想要回
    家，拉扯到樹林市○○街74號前，剛好來了一部白色自用小
    客車，謝亮宇即隨意在路中間擋下該車，在路中僵持了約4
    、5 分鐘，該白色自小客車駕駛都不理他，結果謝亮宇又走
    到駕駛座旁拍打車窗玻璃，欲叫該駕駛下車，當時我們都在
    後方拉謝亮宇，勸阻他不要這樣，突然該駕駛放下車窗，隨
    即聽到『啪』一聲，謝亮宇倒在路旁，嘔吐後吐血，我就趕
    快要我太太報警。歹徒駕駛的是白色自用小客車，男性、平
    頭、圓臉、微胖，年約35至40歲，因事發突然，持何種武器
    我沒有看見」等語（見相字第22號卷第3頁至第4頁、第27頁
    至第28頁正面）。而證人洪秀秀於警詢中證稱：「我和我先
    生陳敬益於93年1月2日晚間8時30分許，在臺北縣新莊市○
    ○路○段430號8樓與朋友替陳晉平慶生，到了93年1月3日凌
    晨0時30分許，因夜已深，且又帶著2名小孩，於是我就叫我
    先生回家，當天大家都喝了不少酒，但我沒有喝酒，我和陳
    敬益要搭計程車回家時，陳晉平說謝亮宇已經喝醉了，要我
    和我先生順路照顧謝亮宇回家，我們一上車謝亮宇就對司機
    辱罵並出手打司機，我和我先生勸阻他，他還是不聽，一直
    拉扯司機，當時司機沒有回手，只叫謝亮宇不要那麼兇，到
    了東榮街88巷口時，我和先生及2名小孩即下車，但謝亮宇
    還是不下車，一直在拉扯司機，還出手要打司機，我和我先
    生一直拉謝亮宇也拉不動，後來陳敬益不理謝亮宇，往東榮
    街74號的方向走，我就付錢給計程車司機，帶著小孩跟上我
    先生，結果謝亮宇還是一直在發飆，我先生要拉他回家，謝
    亮宇就抓狂了，我先生還跑給他追，後來謝亮宇一拳打中我
    的臉，導致我和2名小孩跌倒，陳敬益要我不要理謝亮宇，
    先離開，因為謝亮宇家就在附近，我帶著小孩離開現場約20
    至30公尺左右，有一部白色自用小客車過來，謝亮宇將該車
    攔下，我看到我先生又和謝亮宇在那輛白色自用小客車前拉
    扯，隨即聽到『啪』一聲，我先生抱著謝亮宇一下子就倒地
    ，我先生打電話要我報警，說謝亮宇好像中槍了，我衝回去
    看，看到謝亮宇倒在地上，嘴部流血，之後就報警了，我沒
    有看到歹徒特徵」等語（見上開相字卷第9頁至第10頁、第
    28頁背面至第29頁）。
  (三)經警在臺北縣樹林市○○街91號、34號前分別調閱監視錄影
    帶比對結果，確認該部白色自用小客車為裕隆廠牌、霹靂馬
    車型，於93年1月3日凌晨1時6分49秒許出現在東榮街91號前
    往東陽街方向，於該日凌晨1時53分47秒出現在東榮街34號
    前往東陽街方向等情，有偵查報告1件（見偵字第1553號卷
    第101頁至第102頁）及翻拍照片一紙在卷可稽（見同上開卷
    第111頁）。另目擊證人A於警詢及偵訊中具結證稱：「我在
    93年1月3日凌晨0時50分左右，在臺北縣樹林市○○街84號
    左右前的大馬路上，有看到二男一女及一名小女孩一起從一
    部計程車下車，當時計程車是由東榮街往東陽街方向行駛，
    死者下車後與一名男子在爭吵，當時我有聽到他朋友對死者
    說『回家睡覺去』，他的朋友就徒步向樹林市○○街方向行
    走，死者馬上跑步追到東榮街74號前大馬路上，徒手毆打他
    朋友的妻女，後來他的朋友回頭阻止死者，就這樣在爭吵。
    凌晨1時左右，我有看到一部白色自用小客車，很像是白色
    霹靂馬，車號是7？－4302號，從東榮街往東陽街方向行駛
    ，該車行駛至樹林市○○街74號前大馬路上，突然被死者攔
    下來，死者連續用雙手拍打該車的引擎蓋大約3次，他的朋
    友隨即將他拉走，後來死者從該車前方繞到駕駛座旁，用手
    連續擊打駕駛座旁的車窗玻璃約5、6次，沒多久大約在凌晨
    1時5分左右就聽到1聲槍聲，隨後該車駕駛就從東榮街往東
    陽街方向行駛逃逸，死者亦倒地。因為我家在命案現場附近
    ，當時我還沒有睡覺，正在跟小孩子玩，聽到樓下有爭吵聲
    ，好奇觀看，除車牌上英文字母『N』我無法確定外，其他
    車牌號碼及特徵我都能確定」等語（見同上開卷第112頁至
    第115頁、第196頁至第199頁）。在經警以「7*－4302」號
    為檢索條件經查結果，僅7N－4302號車牌符合裕隆廠牌、白
    色霹靂馬型之特徵，此有車籍作業系統－集中查詢基本詳細
    資料一件在卷可按（見同上開卷第116頁至第118頁）。而證
    人A於偵訊中所為證述，與首開證人陳敬益、洪秀秀之供述
    亦屬相符。
  (四)被告係7N－4302號自用小客車車主，此有上述車籍資料一件
    在卷可查。被告於原審審理中雖辯稱其所有之7N－4302號自
    用小客車已於92年11月20日撞毀，之後就沒有車可開，H2－
    0819號自用小客車之行照、新領牌照登記書等文件，係「阿
    明」放在紙袋內所交付，不知內容為何云云，並提出交通事
    故當事人資料表一件為據（見同上開卷第54頁）。惟查：
    (1)被告於檢察官第一次偵訊中供稱：「我警詢中所言都實在
      ，都看過筆錄才簽名，警方也沒有刑求或不當詢問，是基
      於自由意識而為陳述。車號7N－4302號自用小客車確實是
      我所有，因為我的車子出車禍，朋友幫我找一部同款的車
      子，在樹林柑園一帶交車給我，掛我的車牌，時間是在92
      年11月底，後來這部車就是我在使用，車子給我才知道有
      問題。93 年1月3日凌晨1時左右，有駕駛懸掛7N－4302號
      車牌的上述贓車行經樹林市○○街74號前，這部車因為樹
      林東榮街槍擊案的關係被我朋友牽走了，案發那天，我開
      車經過該處看到2名男子，以為他們生氣，到那附近時，
      其中1名男子將我的車子攔下來，用三字經罵我，又說要
      用磚頭砸我的車，他還拍我的車窗玻璃，我搖下車窗亮出
      扣案的那把改造手槍，他將手伸入車窗跟我搶那把槍，槍
      枝不慎走火。現在那部贓車我朋友說已經放火燒掉了，他
      告訴我車子在大山瀝青廠山上，帶警方去到現場時車已燒
      焦。7N－4302號車牌我放在堂姐高芙蓉的倉庫，那輛贓車
      上的東西都是我自己拿下來的，在93年1月8、9日左右，
      就放在鐵皮屋辦公室抽屜內，是我主動告訴警方東西所在
      位置，也是我主動告訴警方燒燬的贓車的停放地點」等語
      （見同上開卷第81頁至第84頁）。佐以由臺北縣路邊停車
      繳費通知單查詢結果所示，車號7N－4302號自用小客車直
      至92年12月16日7時10分、同年月25日13時19分、同年月
      31 日13時30分仍有停車紀錄乙節以觀（見同上開卷第123
      頁至第125頁），足見被告所言7N－4302號自用小客車車
      體因車禍而毀損，嗣由友人提供同款贓車改掛7N－4302號
      車牌以便被告繼續使用乙節非虛，而實堪認定。
    (2)再者，證人高芙蓉於警詢中陳稱：「乙○○是我堂弟，93
      年1月4日12時許才搬來我在臺北縣樹林市○○街230之2號
      所承租的鐵皮屋，7N－4302號自用小客車平常都是乙○○
      在駕駛，我在93年1月9日傍晚還有在臺北縣三峽鎮○○街
      95 巷29號住處前看到，車牌也都還掛在車上」等語（見
      同上開卷第21頁至第23頁）、及於偵訊中證稱：「乙○○
      可以自由進出鐵皮屋，他有一些東西寄放在我這裡，是乙
      ○○自己告訴警察東西放在哪裡的」等語（見同上開卷第
      162 頁背面）；而證人蘇德傳亦於警詢中陳稱：「乙○○
      是我舅子，我在93年1月9日傍晚還有在臺北縣三峽鎮○○
      街95巷29號住處前看到乙○○駕駛7N－4302號自用小客車
      」，並於偵訊中證稱：「在乙○○被抓前3、4天還有看到
      他開7N－4302號自用小客車，後來就不知車子到哪裡去了
      」等語（見同上開卷第162頁背面），益徵被告係自行將
      原放置在H2－0819號自用小客車車內之新領牌照登記書、
      台北縣政府警察局92年9月19日車輛尋獲電腦輸入單及行
      照等物，藏放在高芙蓉租用之鐵皮屋倉庫辦公室抽屜內。
      是被告於原審審理中始辯稱其車輛因車禍毀損，未曾駕駛
      過該車云云，屬事後臨訟卸責之詞，委不足採。
    (3)另被告於93年1月10日晚間23時40分許為警拘獲後，隨即
      於翌日凌晨2時10分許，帶同警方前往臺北縣樹林市○○
      街230之2號鐵皮屋執行搜索，扣得被告藏放在該處之H2－
      08 19號自用小客車之行照、新領牌照登記書、車輛尋獲
      電腦輸入等文件及7N－4302號車牌2面等物，復於93年1月
      11日上午7時許，帶同警方前往台北縣鶯歌鎮大山瀝青廠
      旁山區，扣得未懸掛車牌且經燒燬之H2－0819號自用小客
      車車體1部，此有搜索扣押筆錄、扣押物品目錄表各2件在
      卷可查（見同上開卷第45頁至第46頁、第48頁至第49頁）
      。而扣案之上述車體業經被害人林正忠於偵訊中指稱：「
      我的H2－0819號自用小客車在92年間被偷過二次，都有找
      回來，這次是第三次被偷，時間大約在92年11月底至12月
      初之間，車牌沒有找到」等語（見同上開卷第161頁背面
      ）；其嗣於原審審理中證稱：「這部燒燬的車輛確實是我
      的，因為我的前車門有一道刮痕，而且有凹陷，與警方查
      扣的車體特徵相符，我有到現場去指認那部車，車子當時
      並未完全燒燬，大約只燒到一半，是從車頭那裡開始燃燒
      ，當時很危險，無法看出引擎號碼，車漆還看得出來，可
      以確定是我的車子」等語（見原審卷第101頁）。綜上所
      述，以警方查獲車體當時之狀態乃正在焚燒當中，且查獲
      地點係在鶯歌鎮大山瀝青廠旁山區某處，距離高芙蓉位在
      樹林市○○街鐵皮屋倉庫亦非甚近，苟非經被告主動自白
      ，何能在第一時間隨即查獲燃燒中之車體？況該車體亦經
      車主林正忠辨識其特徵，而確認係其所有無誤，足見被告
      於第一次偵訊中供稱被害人林正忠所有之H2－0819號自用
      小客車車體係經其改懸掛7N－4302號車牌供己使用，後來
      因為本案才由其友人開到山區去焚燬，以圖湮滅證據，是
      其告訴警方車體所在位置等語洵屬確實。至於被告在原審
      審理中空言否認，辯稱警方事先扣得車籍資料才循線找到
      該車車體，該車體不知是否為林正忠所有之H2－0819號自
      用小客車云云，顯屬卸責之詞，不足採信。
    (4)綜上逐一論證，足見被告自綽號「阿明」之人處收受林正
      忠所有於92年11月底左右失竊之H2－0819號自用小客車暨
      車內行照、新領牌照登記書、車輛尋獲電腦輸入單等贓物
      ，且在案發當時，確實駕駛懸掛車牌為7N－4302號之H2－
      0819號自用小客車車體行經本案系爭臺北縣樹林市○○街
      74 號前一事，至為明確。是被告於原審審理時辯稱其並
      無到過案發現場（見原審卷第108頁）云云，顯屬無據，
      而不足採。況被告於本院前審審理中已坦承被害人謝亮宇
      之死亡，係因被害人欲搶其持有之改造手槍，以致走火而
      誤擊致死，顯見被告於原審所辯未至案發現場係卸責脫罪
      之詞，殊不足採。
  (五)被告雖於本院前審審理中，均一再辯稱係拿槍是為了嚇嚇被
    害人，不小心槍枝走火才誤傷被害人謝亮宇，並於本院前審
    審理時供稱：(1)謝亮宇要拿磚塊砸我的車子，我沒有罵他髒
    話，我只是搖下車窗拿槍嚇唬他，這個時候我還在車上，我
    沒有對他開槍，我把槍放在大腿上，嚇唬謝亮宇，謝亮宇把
    手伸進來要搶槍，二人拉扯，所以才導致槍枝走火，我受到
    驚嚇就跑掉。(2)伊無故意殺他的意思，而係過失致死等置辯
    云云。惟查：
    (1)被告於警詢中已自承：「我所使用犯案的槍彈就是警方查
      獲我掉在地上的那把槍」等語（見同上開偵卷第13頁）。
      復由上開證人陳敬益、洪秀秀所述案發當時之狀況以觀，
      被害人謝亮宇因酒醉而隨意攔下被告所駕駛之7N－4302號
      自用小客車，接著拍打被告車輛引擎蓋及車窗，要求被告
      下車，對被告騷擾糾纏約有4至5分鐘，則被告如欲擺脫被
      害人謝亮宇之糾纏，大可報警處理或逕自離去置之不理，
      何需掏槍嚇唬？再者，被告當時身在車內，面對被害人謝
      亮宇之糾纏，依社會一般經驗法則之判斷與觀察，被告理
      應知悉謝亮宇已陷於酒後失態之情狀甚明，其時被告亮出
      槍枝是否足以使之清醒達到嚇唬效果，更令人懷疑。則被
      告在被害人謝亮宇酩酊之際，明知改造玩具手槍具有殺傷
      力，對準人體之要害擊發子彈即足以斃命，竟仍持槍對準
      被害人謝亮宇心臟部位近距離射擊，使謝亮宇立即倒地死
      亡，苟無殺人犯意，孰能置信？況被害人謝亮宇倒地後，
      被告隨即駕車揚長而去，並未下車察看，此亦經證人陳敬
      益、洪秀秀陳述屬實，倘係發生槍枝走火意外，察看被害
      人謝亮宇傷勢並送醫急救猶恐不及，焉有立即逃逸之理，
      更可見被告有殺害被害人謝亮宇之故意，被告辯稱，無殺
      人之故意又稱係過失傷害致死云云，均無可採。
    (2)另被告於本院前審辯稱：「謝亮宇要拿磚塊砸我的車子，
      我沒有罵他髒話，我只是搖下車窗拿槍嚇唬他，這個時候
      我還在車上，我沒有對他開槍，我把槍放在大腿上，嚇唬
      謝亮宇，謝亮宇把手伸進來要搶槍，二人拉扯，所以才導
      致槍枝走火」一節。惟查：證人陳敬益於檢察官訊問時證
      稱：「（問：謝亮宇死前有無伸進去車窗內和乙○○拉扯
      ？）沒有，謝打他車窗，那個人（指乙○○）搖下一半車
      窗罵了一句「幹！你找死」，接著聽到「砰」一聲，他馬
      上車窗就搖上去，就開走，事情發生太快了，來不及反應
      」、「（問：謝有無機會伸進去車窗與他拉扯？）不可能
      ，因他（指乙○○）從頭到尾，都沒有打開車窗，一直坐
      在車上，只有開槍時，才搖下車窗」、「（問：謝有無可
      能與他拉扯導致槍枝走火？）不可能」（見偵字第1553號
      卷第163頁正面、第163頁背面）。另證人洪秀秀亦於檢察
      官訊問時證稱：「謝去敲他（即乙○○）車窗，就聽到一
      聲「砰」聲，只有四、五秒就發生了」、「（問：可指認
      出這個人？）因他玻璃（窗）沒打開，他沒開車窗，他開
      車窗時，我站在謝亮宇後，所以沒有看到，那個人（指乙
      ○○），謝一隻手搭在車子頂部」等語（見同上偵卷第16
      3頁背面）。又佐以另一目擊秘密證人Ａ於檢察官訊問時
      證稱：「（問：是你跟警察說此事？還是警察去找你？）
      我自己跟警察說，因那一天晚上，車子（指被告所駕駛之
      白色車子）跑掉後，警察巡邏車剛好到，死者的朋友說中
      槍了，警察就封鎖現場，我之後有跟我太太說發生命案，
      我是從租屋處家中樓上看見此事，我從頭到尾都有看到此
      事，經過二天我一直在想要不要跟死者家人說，因我聽樓
      下說死者好像住在東陽街，我自己也怕，我也有三個小孩
      ，不知會不會連累到家人，心裡覺得怪怪的，我跑去跟死
      者媽媽說，我們那一邊管區警員就跑過來告訴我可否出來
      作證，我不想我姓名曝光」、「（問：你日後如到法院審
      理作證，也須證人保護，用在單面指認室及變聲系統？）
      是，但不用出庭最好，我家中有小孩」、「（問：死者有
      否跟駕駛人拉扯？）沒有」、「（問：如何確定？）因我
      看見死者打車子玻璃車窗，沒有幾下就聽到碰一聲（指槍
      聲）」、「（問：有否聽到車上駕駛人有否說話？），因
      我與那一邊有隔一段距離」、「（問：到底有否看見死者
      手伸入車內？）沒有，但駕駛一直坐在車內，人沒有出來
      」、「（問：聽到碰的一聲，死者在作何事？）碰的一聲
      ，車子就馬上開走，從七四號往我家方向開過來，我記車
      號後，看見死者倒地，死者朋友才喊中槍，叫太太趕快打
      電話」等語（見同上偵卷第197頁、第198頁）。從上開三
      位證人係在檢察官面前所為之證述，並無不可信之情況，
      依刑事訴訟法第159條之1第1項規定，自有證據能力；又
      查該三位證人與被告間並無宿怨，於客觀上，並無誣陷之
      理，且其三位證人相互間之證述核屬一致，並無前後矛盾
      之情事。綜觀此三位目擊證人之證述得知，被告於案發當
      時，搖下一半車窗，罵了一句「幹！你找死」，隨即開槍
      ，被告並沒有打開車窗，一直坐在車上，只有開槍時，才
      搖下車窗，並於開槍後，隨即開車離去。是被告所辯：「
      被害人謝亮宇有欲拿磚塊砸我的車子，而我沒有罵他髒話
      ，我只是搖下車窗拿槍嚇唬他，這個時候我還在車上，我
      沒有對他開槍，我把槍放在大腿上，嚇唬謝亮宇，謝亮宇
      把手伸進來要搶槍，二人拉扯，所以才導致槍枝走火」云
      云，顯屬卸責之詞，委不足採。
  (六)此外，被告雖於原審又辯稱：「被害人謝亮宇體內取出之子
    彈應與扣案改造手槍比對，否則不能確認是其開槍殺害被害
    人謝亮宇」云云。惟查，自被害人謝亮宇體內取出之彈頭1
    顆，經鑑定結果，係直徑7.96之土造金屬彈頭，其上並未發
    現可資比對之紋痕特徵，此有內政部刑事警察局槍彈鑑定書
    一件在卷可查（見93年偵字第1553號卷第181頁）。而經該
    局比對扣案改造手槍及上述彈頭結果，認因未發現可資比對
    之紋痕特徵，無法鑑驗是否為該槍所擊發等情，亦有槍彈鑑
    定書一件在卷可查（見同上開卷第185頁）。再經原審發函
    內政部刑事警察局詢問結果，上述比對係指將扣案改造槍枝
    試射之彈頭與謝亮宇體內之彈頭，經以顯微鏡檢視其上之來
    復線紋痕特徵是否相吻合，經檢視比對結果，因欠缺可資比
    對之來復線特徵紋痕，故無法判定謝亮宇體內彈頭是否由扣
    案之改造手槍所擊發。因槍彈比對係依據子彈及發後彈頭通
    過槍管時槍管在彈頭上所遺留之細微特徵紋痕來比對是否為
    同一槍枝所擊發，除此之外並無其他可用來鑑驗比對是否由
    同一槍枝擊發之方式等語，亦有該局93年7月21日刑鑑字第
    0930141791號函一件附於原審卷內可按（見原審卷第61頁）
    。由上開函文至多僅能歸納出，無法以來復線紋痕比對扣案
    之改造手槍是否曾擊發謝亮宇體內之彈頭，惟被告殺人犯行
    既經前揭論證屬實，是上述槍彈比對結果，亦不能作為有利
    於被告之認定。被告所辯亦不足動搖前述認定，併予敘明。
  (七)被告雖又辯稱，伊於警方承認犯本件案件，應係自首云云。
    惟警方承辦謝亮宇被槍擊命案，組成專案小組，根據證人及
    命案現場附近之相關監視錄影及乙○○之電話通聯位置，已
    查明7N－4302號車主乙○○涉有重嫌，乃於93年1月10日向
    臺灣板橋地方法院檢察署報請檢察官謝宗甫指揮偵辦，有警
    方之偵查報告（見偵字第1553號卷第101頁至106頁）及案情
    報告表（見他字卷第2頁至23頁）。警方更於93年1月10日向
    承辦本件被害人謝亮宇相驗案之檢察官聲請拘票，拘提被告
    ，此有拘票在卷足憑（見偵字第1553號卷第3頁，其上記載
    之案號為93年相字第22號）。被告於被拘獲後之93年1月11
    日4時至5時於警詢時承認犯槍擊殺人案（見偵字第1553號卷
    第9頁），自不能認定被告係自首。
  (八)綜上論證，被告基於殺人犯意持槍殺害被害人謝亮宇致死，
    事證明確，被告犯行堪以認定。
三、被告持上述改造玩具手槍擊發子彈殺害被害人謝亮宇，核其
    所為，係犯刑法第271條第1項之殺人罪。被告係先受寄藏而
    持有前述槍枝，再因突發事件，持該槍枝另行起意犯殺人罪
    ，則被告所犯殺人罪與違反槍砲彈藥刀械管制條例之未經許
    可寄藏槍枝罪間，犯意各別，行為互殊，應予分論併罰。起
    訴書認被告所犯二罪有方法結果之牽連關係，容有未洽。
四、原審就殺人罪部分，對被告論罪科刑，固非無見，惟被告應
    有殺人之故意，乃原審於理由欄內卻說明「被告對被害人即
    使發生死亡結果，亦無悖於其本意」（見原審判決第11頁第
    1行），認被告係基於不確定之殺人故意而殺人，容有未洽
    ，被告提起上訴，辯稱伊與被害人拉扯，導致槍枝走火，是
    一時疏忽，又稱係自首云云。其上訴理由並無可採，已如上
    述，但原判決關於殺人部分既有上述可議之處，應由本院將
    原判決關於殺人及定執行刑部分撤銷改判，審酌被告持槍殺
    害不認識之路人，草菅人命，旋即逃逸，危害社會秩序甚鉅
    ，但本件係因被害人謝亮宇酒醉對被告騷擾糾纏而引起，且
    被告被警方查獲後，於警詢即坦承本件命案，更於95年4月
    18日匯款新臺幣二十萬元賠償被害人之母甲○○（見附於本
    院卷被告辯護狀後之匯款憑據），另參酌被告之犯罪動機、
    目的、手段、方法及其犯罪後之態度等一切情狀，量處被告
    有期徒刑十五年。被告持以殺人之扣案仿FN廠半自動手槍製
    造之改造玩具手槍壹枝 (含彈匣壹個槍枝管制編號00000000
    00號）為違禁物，依法宣告沒收。
據上論斷，應依刑事訴訟法第第369條第1項前段、第364條、第
299條第1項前段，刑法第271條第1項、第38條第1項第1款，判決
如主文。
本案經檢察官朱家崎到庭執行職務
中    華    民    國    95    年     6    月    20    日
                  刑事第十一庭
                          審判長  法  官  張連財
                                  法  官  楊照男
                                  法  官  林明俊
以上正本證明與原本無異。
如不服本判決，應於收受送達後十日內向本院提出上訴書狀，其
未敘述上訴之理由者並得於提起上訴後十日內向本院補提理由書
（均須按他造當事人之人數附繕本）。
                                  書記官  蕭進忠
中    華    民    國    95    年    6     月    26    日
附本案論罪科刑法條：
刑法第271條第1項：
殺人者，處死刑、無期徒刑或十年以上有期徒刑。


司法院資訊處製作；財團法人民間司法改革基金會備份。
